臺灣高等法院民事判決　　　　　　　 99年度勞上易字第161號
上　訴　人　經辰工業有限公司
法定代理人　蕭雅雲
被　上訴人　賴乙萱
　　　　　　戴志全
　　　　　　洪麗如
　　　　　　蔡松按
　　　　　　蘇郁勛
　　　　　　鄭順華
上6人共同
訴訟代理人　姚昭秀律師
複　代理人　楊士弘
上列當事人間請求給付薪資事件，上訴人對於中華民國99年9月
30日臺灣板橋地方法院99年度勞訴字第58號第一審判決提起上訴
，本院於100年7月14日言詞辯論終結，判決如下：
    主      文
原判決關於命上訴人給付被上訴人賴乙萱、戴志全、洪麗如、蔡
松按、蘇郁勛超過如附表「上訴人應給付之金額」欄所示金額本
息部分，及命上訴人給付被上訴人鄭順華本息部分，暨該部分假
執行之宣告，及訴訟費用之裁判均廢棄。
上開廢棄部分，被上訴人在第一審之訴駁回。
其餘上訴駁回。
第一、二審訴訟費用由上訴人負擔十分之七，餘由被上訴人賴乙
萱、戴志全、洪麗如、蔡松按、蘇郁勛負擔十分之一，被上訴人
鄭順華負擔十分之二。
    事實及理由
一、按「解散之公司除因合併、分割或破產而解散外，應行清算
    」、「公司之清算，以全體股東為清算人。但本法或章程另
    有規定或經股東決議，另選清算人者，不在此限」，為公司
    法第24條、第113條準用第79條所明定。查上訴人業經經濟
    部於99年1月5日以經授中字第0983527000號函准予解散登記
    在案，有公司基本資料查詢表附卷（見原審卷第40頁反面）
    ，並經上訴人股東選任該公司唯一之董事蕭雅雲為清算人，
    亦有公司變更登記表、股東同意書在卷可參（見原審卷第41
    頁反面至42頁反面），故蕭雅雲為上訴人之清算人。依公司
    法第8條第2項規定，其於執行職務範圍內，為上訴人法定代
    理人，合先敘明。
二、本件上訴人聲明求為判決：
      (一)原判決廢棄。
      (二)被上訴人在第一審之訴駁回。
      (三)第一、二審訴訟費用由被上訴人負擔。
    被上訴人聲明求為判決：
      (一)上訴駁回。
      (二)第二審訴訟費用由上訴人負擔。
三、本件被上訴人起訴主張：伊等原係上訴人公司員工，詎上訴
    人於民國（下同）98年6月應給付同年5月份薪資時，僅支付
    5月份部分薪資，嗣後至同年9月份之薪資，則均未給付，伊
    等於98年9月15日始知上訴人已惡意歇業。伊等幾經商議，
    向當時之臺北縣政府勞工局（下稱北縣勞工局）投訴，經當
    時之臺北縣政府召集歇業認定小組實地勘察，逕為對上訴人
    歇業事實之確認，爰依法請求上訴人給付積欠之薪資等語。
四、上訴人則以：伊公司設於當時之臺北縣樹林市○○街148號
    ，同址另有伊公司負責人蕭雅雲之配偶蘇旭永擔任負責人之
    緯昇工業有限公司（下稱緯昇公司），伊公司於98年9月因
    財務調度不順致經營發生困難，被上訴人以抵欠全體員工薪
    資為由，搬走公司重要機械設備並加以變賣。則其等請求給
    付之欠薪，理應扣除已受領變賣機械設備所得之金額。另伊
    公司固曾積欠被上訴人鄭順華98年5月至9月之薪資新台幣（
    下同）23萬8,300元，惟伊公司已分別於98年10月5日、同年
    11月25日、99年1月25日共計支付26萬5,000元薪資予被上訴
    人鄭順華，已付清被上訴人鄭順華之欠薪等語，資為抗辯。
五、查被上訴人原係上訴人公司員工，上訴人共積欠被上訴人賴
    乙萱、戴志全、洪麗如、蔡松按、蘇郁勛（下稱被上訴人賴
    乙萱等五人，與被上訴人鄭順華合稱被上訴人）98年5月份
    至9月份薪資，各如附表「原判決所命給付之金額」欄所示
    。被上訴人遂於98年9月28日申請北縣勞工局進行勞資爭議
    協調未果，嗣並經當時之臺北縣政府實地勘查認上訴人公司
    歇業屬實，而訴外人蘇旭永曾出具切結書，同意被上訴人處
    理上訴人公司機械設備以支付薪資，經被上訴人處分該機械
    設備後，各領得1萬4,500元等事實，有上訴人公司基本資料
    查詢、薪資明細表、臺北縣政府98年9月29日函暨檢附工資
    及非自願離職證明爭議案協調會議紀錄、臺北縣政府98年11
    月6日北府勞安字第0980821969號函、蘇旭永出具之切結書
    、出售明細等件附卷可參【見原法院99年度司板勞調字第1
    號卷（下稱司板勞調字卷）第7至12、15至16頁，本院卷第
    89至90頁】，上訴人對確有積欠被上訴人賴乙萱等五人上述
    薪資及其數額，訴外人蘇旭永出具切結書之真正，以及被上
    訴人處理上訴人公司機械設備各領得1萬4,500元等情亦不爭
    執（見本院卷第84頁反面），堪信為真正。
六、被上訴人主張上訴人應如數給付如原判決附表所示之薪資，
    則為上訴人所否認，並以前詞置辯。經查：
  (一)被上訴人賴乙萱等五人部分：
    按對於一人負擔數宗債務而其給付之種類相同者，如清償人
    所提出之給付，不足清償全部債額時，由清償人於清償時，
    指定其應抵充之債務。民法第321條定有明文。查上訴人固
    不否認積欠有被上訴人賴乙萱等五人各如附表「原判決所命
    給付之金額」欄所示之薪資，惟辯稱應扣除已受領變賣機械
    設備所得之金額各1萬4,500元等語。被上訴人賴乙萱等五人
    亦不否認曾出售設備，各領得1萬4,500元，僅主張當時欲抵
    充資遣費及退休金云云，惟於本院亦就應先扣抵薪資乙節不
    爭執（見本院卷第45頁反面、84頁反面），是被上訴人賴乙
    萱等五人所得請求之薪資即應如附表「上訴人應給付之金額
    」欄所示之金額。
  (二)被上訴人鄭順華部分：
    1.上訴人雖不爭執曾積欠被上訴人鄭順華98年5月至9月之薪
      資共23萬8,300元。惟辯稱其已分別於98年10月5日、同年
      11月25日、99年1月25日支付5萬5,000元、10萬元、11萬
      元，合計26萬5,000元薪資予鄭順華；其中被上訴人鄭順
      華於98年10月5日、同年11月25日收取薪資之5萬5,000元
      、10萬元時曾於訴外人蘇旭永之筆記本上簽收（下稱收據
      一），嗣於被上訴人鄭順華於99年1月25日收取薪資11萬
      元後，上訴人連同前二筆合併以電腦製作支付三筆薪資之
      明細表後，亦由被上訴人鄭順華於其上簽名表示收到無訛
      （下稱收據二）等語，業據其提出收據二紙為證（見本院
      卷第9至10頁）。
    2.被上訴人鄭順華則主張其不記得有於收據二（見本院卷第
      10頁）上簽名，另就收據一（見本院卷第9頁）其上之簽
      名之真正以及確有收到5萬5,000元及10萬元乙節雖不否認
      （見本院卷第84頁反面），惟主張伊簽名時並未有「緯昇
      工業有限公司支付鄭順華薪資98.10.5共55000元、支付鄭
      順華薪資98.11.25共10萬元整」等文字之記載，伊所以收
      受上開款項，係因緯昇公司倒了沒有辦法再幫廠商維修，
      緯昇公司將後續維修工作交由伊與訴外人余慶河去做，由
      緯昇公司將已讓渡之廠商之收貨尾款交予伊，且公司放款
      日期是在5日、25日，可知並非薪資，亦與上訴人公司無
      涉等語，並提出讓渡書乙紙為佐（見本院卷第105頁）。
    3.查收據一上所載「緯昇工業有限公司支付鄭順華薪資98.1
      0.5共55000元」、「支付鄭順華薪資98.11.25共10萬元整
      」，其記載之墨色不同，且均緊接「鄭順華」之簽名（見
      本院卷第9頁），參酌一般人尚不可能無理由即於他人筆
      記本上之空白紙上簽名，並分別於不同時間以不同墨色之
      筆簽名之理，是被上訴人鄭順華主張其簽名時並無上開記
      載云云，殊不足採。又觀諸收據二上「鄭順華」之簽名，
      與收據一上「鄭順華」之簽名，及讓渡書上「鄭順華」之
      簽名（見本院卷9、10、105頁），無論其運筆、筆順或字
      型均相同，堪認收據二其上「鄭順華」之簽名亦為真正。
      ，被上訴人鄭順華主張收據內容係上訴人自行填寫，否認
      形式真正云云，即不足取。
    4.收據一雖係記載「緯昇工業有限公司」支付鄭順華薪資，
      惟依上開讓渡書之記載，係由緯昇公司將其業主臺灣扣具
      工業股份有限公司（下稱臺灣扣具公司）委託開發成型
      U036等五組之模具轉讓給被上訴人鄭順華處理至模具完成
      並交付予臺灣扣具公司，並約定該五組模具可領之費用餘
      額之「請領及分配雙方（即緯昇公司與被上訴人鄭順華）
      另立合約書為憑」（見本院卷第105頁），再參酌被上訴
      人鄭順華既非緯昇公司員工，緯昇公司如係依讓渡書之約
      定，將上開模具得請領之費用給付予鄭順華，尚無於收據
      一記載為「支付鄭順華『薪資』」之理。觀諸收據二係記
      載「『經辰工業有限公司』支付鄭順華5.6.7.8.9月薪資
      如下：98.10.5共五萬五仟元整，98.11.25共十萬元整，
      99.1.25共壹拾壹萬元整」（見本院卷第10頁），以及審
      酌上訴人公司法定代理人與緯昇公司法定代理人係夫妻（
      見本院卷第65頁），被上訴人鄭順華亦不否認兩家公司係
      在同一地址營業（見本院卷第46頁反面），甚且連上開切
      結書亦係由蘇旭永一人簽名等情，則上訴人抗辯實際上係
      由伊公司支付薪資予被上訴人鄭順華等語即非全不足採。
      遑論依讓渡書所載，鄭順華與緯昇公司間就上開模具所得
      請領及分配之約定為何，亦未見被上訴人鄭順華舉證證明
      。
    5.上訴人另抗辯伊所給付予被上訴人鄭順華之26萬5,000元
      中，23萬8,300元係給付98年5至9月份薪資，另3萬0,200
      元係讓渡書所指費用等語，則上訴人所為上開給付雖高於
      被上訴人鄭順華請求之金額，亦難據以認定上訴人所給付
      者確非薪資。本院認上訴人抗辯其已支付鄭順華之欠薪等
      語，較為可取。被上訴人鄭順華主張上開給付與薪資無涉
      云云，即難憑採。
七、綜上，被上訴人賴乙萱等五人依僱傭關係，請求上訴人分別
    給付如附表「上訴人應給付之金額欄」所示之金額及自起訴
    狀繕本送達翌日即99年1月20日（見原法院99年度司板勞調
    字第1號卷第32頁所附送達證書）至清償日止，按年息5%計
    算之利息，為有理由，應予准許。逾此部分之請求則屬無據
    ，應予駁回。被上訴人鄭順華請求上訴人給付23萬8,300元
    之薪資及自起訴狀繕本送達翌日即99年1月20日至清償日止
    ，按年息5%計算之利息，則不應准許。原審就超過上開應准
    許部分，為上訴人敗訴之判決，自有未洽。上訴意旨就此部
    分指摘原判決不當，求予廢棄改判，為有理由，應由本院予
    以廢棄改判，如主文第2項所示。至於上開應准許部分，原
    審判命上訴人給付，核無違誤，上訴意旨，就此部分，仍執
    陳詞，指摘原判決不當，求予廢棄，為無理由，應予駁回。
八、至兩造其餘攻擊防禦方法及未經援用之證據，經斟酌後認為
    均不足以影響本判決之結果，自無逐一詳予論駁之必要，附
    此敘明。
據上論結，本件上訴為一部有理由，一部無理由，依民事訴訟法
第450條、第449條第1項、第79條，第85條第1項但書，判決如主
文。
中    華    民    國   100    年    8     月    4     日
                    勞工法庭
                        審判長法  官  張  蘭
                              法  官  王漢章
                              法  官  黃莉雲
正本係照原本作成。
不得上訴。
中    華    民    國   100    年    8     月    5     日
                              書記官  魏汝萍